【裁判字號】    98,聲判,33
【裁判日期】    980904
【裁判案由】    聲請交付審判
【裁判全文】
臺灣桃園地方法院刑事裁定              98年度聲判字第33號
聲  請  人
即 告訴 人  乙○○
告訴代理人  韓邦財律師
            許惠君律師
被      告  甲○○
            丙○○
上列聲請人即告訴人因被告等詐欺案件，不服臺灣高等法院檢察
署中華民國98年7 月10日98年度上聲議字第4321號駁回聲請再議
之處分（原不起訴處分案號：臺灣桃園地方法院檢察署98年度偵
字第11056 號），聲請交付審判，本院裁定如下：
    主  文
聲請駁回。
    理  由
一、按聲請人不服上級法院檢察署檢察長或檢察總長認再議為無
    理由之駁回處分者，得於接受處分書後10日內委任律師提出
    理由狀，向該管第一審法院聲請交付審判；法院認交付審判
    之聲請不合法或無理由者，應駁回之，刑事訴訟法第258 條
    之1 第1 項、第258 條之3 第2 項前段分別定有明文。又民
    國91年1 月17日三讀通過，同年2 月8 日公布之刑事訴訟法
    第258 條之1 係參考德國刑事訴訟法第172 條第2 項之規定
    及日本刑事訴訟法第262 條準起訴之規定，增訂「聲請法院
    交付審判制度」，聲請人於不服上級檢察署之駁回處分者，
    得向法院聲請交付審判。其目的係為對於檢察官起訴裁量權
    之制衡，除貫徹檢察機關內部檢察一體之原則所含有之內部
    監督機制外，另宜有檢察機關以外之監督機制，由法院介入
    審查，提供聲請人多一層救濟途徑（刑事訴訟法第258 條之
    1 立法理由參照）。此時，法院僅在就檢察官所為不起訴處
    分是否正確加以審查，以防止檢察機關濫權。依此立法精神
    ，法院於審查交付審判之聲請有無理由時，應以審酌聲請人
    所指摘不利被告之事證未經檢察機關詳為調查或斟酌，或不
    起訴處分書所載理由違背經驗法則、論理法則及證據法則為
    限，方符本條係為制衡檢察官起訴裁量權之立法意旨。又刑
    事訴訟法第251 條所定，檢察官依偵查所得之證據足認被告
    有犯罪嫌疑者，應提起公訴，此之所謂「足認被告有犯罪嫌
    疑者」，乃檢察官之起訴門檻需有「足夠之犯罪嫌疑」，並
    非所謂「有合理可疑」而已，詳言之，乃依偵查所得事證，
    被告之犯行很可能獲致有罪判決，具有罪判決之高度可能始
    足當之，而法院之審查僅能限制在檢察官終結偵查處分是否
    違反上開應起訴而未起訴之起訴法定原則情形，若案件未達
    起訴門檻者，即應認無理由而予駁回。
二、本件聲請人即告訴人乙○○以被告甲○○、丙○○涉犯刑法
    第339 條第1 項詐欺取財罪而提出告訴，案經臺灣桃園地方
    法院檢察署檢察官偵查後，以98年度偵字第11056 號為不起
    訴處分，嗣聲請人聲請再議，經臺灣高等法院檢察署檢察長
    認再議無理由，以98年度上聲議字第4321號處分書駁回聲請
    ，聲請人於98年7 月16日收受處分書後10日內，旋於98年7
    月24日委由代理人韓邦財、許惠君律師提出刑事交付審判聲
    請狀，向本院聲請交付審判，此有刑事委任狀及刑事交付審
    判聲請狀附卷可參，復經本院依職權調閱上開偵查、再議卷
    宗核閱無誤，經核聲請人之程序要件，符合刑事訴訟法第25
    8 條之1 第1 項之規定，合先敘明。
三、聲請交付審判意旨略謂：被告甲○○、丙○○分別擔任址設
    於桃園縣蘆竹鄉○○村○○○街30號3 樓之德新生物科技股
    份有限公司（下稱德新公司）之董事、董事長，因資金短缺
    ，竟共同意圖為自己不法之所有，於96年3 月間，在桃園縣
    蘆竹鄉○○路○ 段231 號4 樓租屋處，以投資生物科技產業
    利潤豐厚為由，詐邀聲請人出資，使聲請人誤以為其等確有
    經營之意願，而陷於錯誤，分別於96年3 月14、15日匯款新
    臺幣（下同）70萬元、80萬元至德新公司之帳戶，迨被告二
    人另成立友澤生物科技股份有限公司（下稱友澤公司）後，
    聲請人陸續再匯入225 萬元至該公司帳戶。而友澤公司並未
    有經營之事實，購買印刷機及相關設備均為德新公司名義，
    未曾由友澤公司實際使用，足見聲請人投資之款項均用於德
    新公司而非友澤公司；然原處分書竟以設立友澤公司、登記
    股份等事實，率認被告二人無詐欺取財之意圖，稍嫌速斷云
    云。
四、按犯罪事實應依證據認定之，無證據不得認定犯罪事實，刑
    事訴訟法第154條第2項定有明文。而事實之認定，應憑證據
    ，如未能發現相當證據，或證據不足以證明，自不能以推測
    或擬制之方法，為裁判基礎；次按聲請人之告訴，係以使被
    告受刑事訴追為目的，是其陳述是否與事實相符，仍應調查
    其他證據以資審認，最高法院40年台上字第86號、52年台上
    字第1300號判例意旨可資參照。
五、被告二人均堅決否認有何詐欺取財之犯行，均辯稱：伊等確
    實有申請設立友澤公司，而聲請人匯入之150 萬元（即70萬
    元、80萬元各1 筆）係用以購置友澤公司營業需用之印刷機
    ，且確已購置金額合計為165 餘萬元之印刷機，聲請人其後
    匯入之225 萬元，則已用於籌備友澤公司之租金、零用金、
    員工勞健保、薪資、公司裝潢及購置鋁窗等相關費用支出，
    均有記帳、相關憑證，僅係因友澤公司之廠房有四分之一違
    建，無法辦理工廠登記及營利事業登記，而聲請人不同意股
    東會所作遷出營業地址之決議，並稱要自行辦理變更建物執
    照，始迄未完成工廠登記及營利事業登記，而未能辦理稅籍
    登記，無法報稅，始以德新公司名義購置印刷機，並開立其
    他相關交易憑證，因聲請人及其他股東資金未到位，資金不
    足，致未能開始營運量產，伊等實無詐騙聲請人之行為等語
    （見97年度他字第2360號卷《下稱他字卷》第28、37至39頁
    ），經查：
  (一)聲請人固因投資友澤公司，先後於96年3 月14日、15日匯入
    70萬元、80萬元合計150 萬元至德新公司帳戶，並於96年9
    月29日、10月30日、97年1 月14日分別匯款75萬元、70萬元
    （35萬元、35萬元各1 筆）、80萬元合計225 萬元至友澤公
    司帳戶內，然被告2 人於聲請人交付上開款項後，確於同年
    4 月24日、20日、5 月7 日、8 月13日陸續購入友澤公司營
    運所需之印刷機及相關設備（合計價額含稅165 萬9,525 元
    ），有友澤公司支出明細、發票、買賣合約書、訂購單、領
    據在卷可按（見他字卷第16至19、53至59、91至103 、162
    頁）；復於96年10月24日向經濟部申請設立友澤公司，並以
    聲請人為董事，登記持股19萬股之事實，亦有友澤公司設立
    登記表、股東名簿、97年3 月8 日股東臨時會議事錄在卷足
    憑（見他字卷第8 至11、65至68頁）；又被告2 人確有積極
    籌備友澤公司之經營，有卷內97年3 月8 日股東臨時會議紀
    錄內載廠房隔間施工（96年10月15日至11月30日）、清理機
    器定位（96年12月1 日至31日）可據，及被告2 人先後向桃
    園縣政府衛生局申請藥商籌設許可（96年9 月28日）、向桃
    園縣政府環境保護局申請環保事項判定（96年10月30日）、
    又向桃園縣政府工商發展局申請營利事業登記（97年1 月2
    日）、再向桃園縣政府工商發展局申請工廠登記（97年3 月
    25日）等情，復有卷附桃園縣政府衛生局96年9 月28日桃衛
    藥字第0960042668號、桃園縣政府環境保護局96年11月6 日
    桃環綜字第0960503427號、桃園縣政府97年3 月28日府商登
    字第0970540489號函足憑（見他字卷第107 至126 頁），是
    被告等所辯：聲請人交付款項，係用於購置友澤公司需用之
    機器設備及籌備該公司之相關費用支出乙節，即非無據。
  (二)友澤公司確因故無法取得營利事業登記及工廠登記，有卷存
    桃園縣政府營利事業登記案件聯合作業審核表（原因：營業
    項目不符；未檢附營業項目之許可執照；公司名稱不符
    ）、桃園縣政府工商發展局工商登記課一次告知單（因消防
    安全設備設置之排煙設備發生爭議，移由桃園縣政府消防局
    會辦）等件可稽（見他字卷第116 、120 頁），則被告2 人
    所辯，因無從辦理稅籍登記，始以德新公司名義購置友澤公
    司需用之相關機器設備等語，尚屬可信。否則該等機器設備
    之交貨地點豈會係友澤公司之設立地址（桃園縣蘆竹鄉○○
    路○ 段231 號4 樓），被告2 人又焉有將購得之機器設備，
    於友澤公司臨時股東會逐一說明之必要（見他字卷第13、14
    頁之97年3 月18日友澤公司臨時股東會議紀錄）？更遑論其
    等毫不避諱使用德新公司名義購買相關機器、設備，甚至將
    友澤公司設於向聲請人承租而來之上開房地，任由聲請人就
    近監督。稽此，均足認被告2 人應無詐欺之犯意或施用詐術
    之舉。
  (三)況聲請人交付上開款項之原因，亦據其自承：伊看甲○○工
    作認真，且投資有利可圖，故願意出錢投資，甲○○、丙○
    ○並沒有保證獲利等語（見他字卷第27頁），顯係因其個人
    對獲利及風險評估之確信，難認有何因遭施詐而陷於錯誤之
    可言。
  (四)友澤公司因無法完成營利事業登記及工廠登記，及聲請人與
    其他股東資金未到位等因素，而未能開始營運乙節，亦為聲
    請人自承在卷，尚不能僅以友澤公司迄今未能開始量產營運
    ，即倒果為因，遽認被告2 人自始即有詐騙投資之犯意。
六、經核卷內現存事證，實難認被告二人有何聲請人所指詐欺取
    財犯行，已達於刑事訴訟法第251 條所定「足認被告有犯罪
    嫌疑」之應起訴門檻，本件原不起訴分書及駁回再議聲請之
    處分書認被告二人所涉詐欺取財罪嫌尚屬不足，就被告二人
    所涉詐欺案件分別予以不起訴處分及駁回再議之聲請，即無
    違反起訴法定原則之應起訴而不起訴之情形，於法自無違誤
    。聲請意旨猶執前詞，漫詞指摘原處分違法不當，請求交付
    審判，非有理由，應予駁回。
七、依刑事訴訟法第258條之3第2項前段，裁定如主文。
中    華    民    國    98    年    9     月     4    日
                  刑事第九庭  審判長法  官  吳為平
                                    法  官  林玉蕙
                                    法  官  蘇琬能
以上正本證明與原本無異。
不得抗告。
                                    書記官  何伊羚
中    華    民    國    98    年    9     月    4     日


司法院資訊處製作；財團法人民間司法改革基金會備份。
